【裁判字號】    98,交聲,1487
【裁判日期】    980623
【裁判案由】    聲明異議
【裁判全文】
臺灣臺中地方法院交通事件裁定        98年度交聲字第1487號
原處分機關  交通部公路總局臺中區監理所
異  議  人
即受處分人  乙○○
上列異議人因違反道路交通管理處罰條例案件，對於交通部公路
總局臺中區監理所民國98年3 月19日所為之裁決處分（原處分案
號：中監違字第裁60-B00000000號），聲明異議，本院裁定如下
：
    主  文
原處分撤銷。
    理  由
一、原處分意旨略以：異議人即受處分人乙○○駕駛車號8710-S
    F 號自小客車，於民國97年10月14日10時45分許，在高雄市
    左營區○○路與重立路口，因「闖紅燈（南→北）」違規，
    經高雄市政府警察局左營分局文自派出所（下稱文自派出所
    ）警員依違反道路交通管理處罰條例第53條第1 項規定舉發
    。異議人未於期限內到案，交通部公路總局臺中區監理所遂
    於98年3 月19日，以中監違字第裁60-B00000000號裁決書處
    罰鍰新臺幣（下同）5,400 元整，並記違規點數3 點云云。
二、聲明異議意旨略以：異議人於97年10月14日10時45分許，行
    經高雄市○○區○○路與大中二路口停等紅燈，一警員揮手
    示意停靠路旁並表示剛剛闖紅燈違規，然異議人當時通過華
    夏路與重立路口係緊跟前車行駛通過該路口，不可能闖紅燈
    ，況舉發警員係在與異議人左前方重立路上之相同路口停等
    紅燈，益徵異議人通過該路口方向係在綠燈狀態，不可能有
    闖紅燈之事實。且警員並非當場舉發，而係事後逕行舉發，
    故向警員要求提供上述違規證據，但警員並未拍照、錄影存
    證，僅表示親眼所見即為證據，異議人因而拒絕簽收罰單，
    惟警員並未向異議人告知應到案時間、處所即逕自騎車離去
    ，事後也未收到該罰單。本件應非適用違反道路交通管理事
    件統一裁罰基準及處理細則第11條第1 項第1 款，認應適用
    同條項第4 款（聲明異議狀誤為第3 款）為宜。為此，聲請
    撤銷原處分，改裁定異議人不罰等語。
三、按行為人有道路交通管理處罰條例之情形者，應填製舉發違
    反道路交通管理事件通知單（以下簡稱通知單），並於被通
    知人欄予以勾記，其通知聯當場舉發者，應填記駕駛人或行
    為人姓名、性別、出生年月日、地址、身分證統一編號及車
    主姓名、地址、車牌號碼、車輛種類。被查獲之駕駛人或行
    為人為受處分人時，應於填記通知單後將通知聯交付該駕駛
    人或行為人簽名或蓋章收受之；拒絕簽章者，仍應將通知聯
    交付該駕駛人或行為人收受，並記明其事由及交付之時間；
    拒絕收受者，應告知其應到案時間及處所，並記明事由與告
    知事項，視為已收受。違反道路交通管理事件，行為人認為
    舉發之事實與違規情形相符者，得於接獲通知單後，親自或
    委託他人持該通知單，不經裁決向指定之處所，逕依裁罰基
    準執行並繳納罰鍰結案。違反道路交通管理事件行為人，未
    依規定自動繳納罰鍰，或未依規定到案聽候裁決，處罰機關
    應依基準表於舉發違反道路交通管理事件通知單送達且逾越
    應到案期限60日後之3 個月內，逕行裁決之。違反道路交通
    管理事件統一裁罰基準及處理細則第11條第1 項第1 款、第
    48條第1 項及第44條第1 項前段分別定有明文。次按道路交
    通管理處罰條例所定罰鍰之處罰，受處罰人接獲違反道路交
    通管理事件通知單後，於15日內得不經裁決，逕依第92條第
    3 項之罰鍰基準規定，向指定之處所繳納結案；不服舉發事
    實者，應於15日內，向處罰機關陳述意見；其不依通知所定
    期限前往指定處所聽候裁決，且未依規定期限繳納罰鍰結案
    或向處罰機關陳述意見者，處罰機關得逕行裁決之，道路交
    通管理處罰條例第9 條第1 項亦有明定。故依上開規定，違
    反道路交通管理處罰條例事件，經當場舉發者，異議人拒絕
    收受時，應告知其應到案時間及處所，並記明事由與告知事
    項，視為已收受即合法送達異議人，俾異議人得逕依裁罰基
    準之規定，自動繳納罰鍰結案，或為陳述意見之機會，始為
    適法之舉發程序，嗣公路主管機關或警察機關方得依法裁罰
    ；如未經合法送達異議人，其舉發程序既未完成，公路主管
    機關或警察機關自無從據以裁罰。經查：
  (一)異議人於97年10月14日10時45分許，在高雄市○○區○○路
    與重立路口，經文自派出所警員周振宗以「闖紅燈（南→北
    ）」違規為由開單告發，異議人拒絕簽收，經原處分機關於
    98年3 月19日以中監違字第裁60-B00000000號裁決書處罰鍰
    5,400 元整，並記違規點數3 點等情，為異議人所不爭執，
    並有裁決書及舉發違反道路交通管理事件通知單影本在卷可
    稽，此部分事實，堪以認定。
  (二)又異議人於本院訊問時供稱：我認為我沒有違規，且警員也
    沒有辦法提出證明，所以拒簽等語（見本院卷12頁），經核
    與證人甲○○○○於本院證稱：我開單完後，要將紅單交付
    異議人，但異議人不願收，所以我在10時51分就告知異議人
    第1 次拒收，10時52分再告知異議人第2 次拒收，10時53分
    再告知異議人第3 次拒收。（問：異議人第3 次拒收後，妳
    作何處置？）異議人表示當時沒有錄音、錄影，不能證明他
    有闖紅燈等語相符（見本院卷13頁），並有舉發違反道路交
    通管理事件通知單影本在卷。依此，警員周振宗當場舉發異
    議人闖紅燈之違規行為，並開立通知單，遭異議人拒絕收受
    後，本應告知其應到案時間及處所，並記明事由與告知事項
    後，始得認為已合法送達異議人。惟警員周振宗僅在通知單
    上記載「拒簽」，而未記明「事由與告知事項」，難認該通
    知單已合法送達予異議人。此外，證人周振宗於本院證稱：
    （問：異議人拒簽之後，通知單如何處置？）拿回所裡面，
    以掛號方式寄出。（問：是否有退回？）沒有收到，遭退回
    等語甚詳（見本院卷13頁），是警員周振宗於異議人拒絕收
    受上開通知單後，尚交郵政機關送達，惟仍遭退回而未合法
    送達予異議人。是上開通知單既未合法送達異議人，則異議
    人顯無從知悉本件應到案時間及處所，自無法逕依裁罰基準
    之規定，自動繳納罰鍰結案或為陳述意見之機會。
四、綜上所述，本件舉發程序既未完備，原處分機關據以裁罰異
    議人，尚有未洽，異議人聲明異議為有理由，本院自應撤銷
    原處分，由原處分機關重新為合法送達後，再依法另為適當
    之裁決，以資適法。
據上論斷，應依道路交通案件處理辦法第20條前段，裁定如主文
。
中    華    民    國    98    年    6     月    23    日
                  交通法庭      法  官  柯志民
上正本證明與原本無異。
如不服本裁定應於送達後5 日內向本院提出抗告狀。
                                書記官  賴亮蓉
中    華    民    國    98    年    6     月    23    日


司法院資訊處製作；財團法人民間司法改革基金會備份。
